臺灣橋頭地方法院刑事判決　
111年度易字第182號
公  訴  人  臺灣橋頭地方檢察署檢察官
被      告  蔡明竹



選任辯護人  蔡瀚緯法扶律師
上列被告因竊盜案件，經檢察官提起公訴（111年度偵字第783號
），本院判決如下：
    主  文
蔡明竹犯攜帶兇器竊盜罪，累犯，處有期徒刑陸月，如易科罰金
，以新臺幣壹仟元折算壹日。
扣案之螺絲起子壹把、塑膠管壹條、玻璃空瓶壹個均沒收；未扣
案之犯罪所得汽油壹公升沒收，於全部或一部不能沒收或不宜執
行沒收時，追徵其價額。
    事  實
一、蔡明竹於民國110年12月25日2時37分許，騎乘車牌號碼000-
    0000號普通重型機車（下簡稱：A機車），攜帶客觀上足供
    作兇器使用之螺絲起子1把，將之放置A機車未經封蓋之前置
    物箱內，行至高雄市○○區○○路0號之際，因所騎乘之機車沒
    油，見薛百修所有車牌號碼000-000號普通重型機車（下簡
    稱：B機車）停放在該處無人看管，竟意圖為自己不法之所
    有，基於攜帶兇器竊盜之犯意，將其所騎乘放有上開兇器之
    A機車停放在B機車旁，徒手扳開B機車置物箱上方坐墊，開
    啟其內油箱蓋，持塑膠管竊得薛百修所有B機車內之汽油1公
    升（價值約新臺幣27.7元）裝入玻璃瓶後，欲供己使用，旋
    為執行巡邏勤務所查獲，並經警扣得上開螺絲起子1把、塑
    膠管1條、玻璃空瓶1個而查悉上情。
二、案經高雄市政府警察局岡山分局報告臺灣橋頭地方檢察署檢
    察官偵查起訴。
    理  由
一、證據能力之說明
　　按被告以外之人於審判外之言詞或書面陳述，屬傳聞證據，
    原則上不得作為證據；惟按被告以外之人於審判外之陳述，
    雖不符刑事訴訟法第159 條之1 至第159 條之4 之規定，而
    經當事人於審判程序同意作為證據，法院審酌該言詞陳述或
    書面陳述作成時之情況，認為適當者，亦得為證據，刑事訴
    訟法第159 條第1 項、第159 條之5 第1 項分別定有明文。
    查本判決所引用屬於傳聞證據之部分，均已依法踐行調查證
    據程序，且檢察官及被告、辯護人於本院審理時，均明示同
    意有證據能力（見審易卷第49頁；易字卷第96頁至第97頁）
    ，基於尊重當事人對於傳聞證據之處分權，及證據資料愈豐
    富愈有助於真實發現之理念，本院審酌該等證據作成時情況
    ，並無違法取證之瑕疵，且無顯不可信之情形，以之作為證
    據應屬適當，自均有證據能力。
二、認定事實所憑之證據及理由
　㈠上開犯罪事實，業據被告蔡明竹於警詢、偵訊與本院審理時
    均坦承不諱（偵卷第24頁至第25頁、第67頁至第68頁；審易
    卷第47頁至第48頁；第96頁、第101頁），核與被害人薛百
    修於警詢中之指訴（警卷第27頁至第29頁）大致相符，並有
    員警110年12月25日職務報告（偵卷第19頁）、高雄市政府
    警察局岡山分局110年12月25日搜索扣押筆錄、扣押物品目
    錄表及扣押物品收據（偵卷第35頁至第41頁）、密錄器錄影
    畫面翻拍照片及蒐證照片（偵卷第43頁至第49頁）、A機車
    與B機車之車輛詳細資料報表（偵卷第59頁、第63頁）、高
    雄市政府警察局岡山分局111年3月28日高市警岡分偵字第11
    171062400號函暨110年3月21日職務報告及蒐證照片（審易
    卷第55頁至第59頁）等在卷可資佐證，應足認被告之任意性
    自白與事實相符，是上開事實應可認定。
　㈡公訴意旨雖認被告持上開扣案之螺絲起子撬開上開至置物箱
    竊取其內之汽油。然本案經警察查獲時，B機車之置物箱並
    未有何明顯遭以器物破壞之工具痕跡，有上開現場照片（偵
    卷第43頁、第45頁）在卷可資佐證，B機車所有人亦無從辨
    認騎機車之置物箱是否係遭以螺絲起子開啟，亦據被害人薛
    百修於警詢中證述明確（偵卷第29頁），警方到場時被告係
    蹲在B機車旁，上開螺絲起子係另在A機車之前置物箱內查扣
    等情，復有上開密錄器錄影畫面翻拍照片與110年3月21日職
    務報告可資參照，均無從認定被告有以扣案螺絲起子撬開B
    機車置物箱進而竊取汽油之事實，公訴意旨此部分所認容有
    未洽，自應由本院逕予更正犯罪事實如上。
　㈢綜上所述，本案事證明確，被告犯行洵堪認定，應依法論罪
    科刑。　　
三、論罪科刑
  ㈠按刑法第321條第1項第3款之攜帶兇器竊盜罪，係以行為人攜
    帶兇器為其加重條件，此所謂兇器，其種類並無限制，凡客
    觀上足對人之生命、身體、安全構成威脅，具有危險性之兇
    器均屬之，且祇須行竊時攜帶此種具有危險性之兇器為已足
    ，不以取出兇器犯之為必要，亦不以攜帶之初有持以行兇之
    意圖為限，又該兇器不必原屬行竊者本人所有，亦不以自他
    處攜至行竊處所為必要，縱在行竊場所隨手拾取應用，其有
    使人受傷害之危險既無二致，自仍應屬上述「攜帶兇器」之
    範疇（最高法院79年台上字第5253號判決、90年度台上字第
    1261號及94年度台上字第3149號判決意旨參照）。是以，所
    謂攜帶兇器，只須行為人行竊時攜帶具有危險性之兇器而有
    行兇之可能即為已足，而不以取出兇器加以運用為必要。查
    ①扣案螺絲起子，前端尖銳，係金屬製材質，為質地堅硬之
    物，有該蒐證照片可佐（偵卷第47頁），亦據被告供稱平日
    供其用以開啟機車化油器蓋子等用途（警卷第25頁；審易卷
    第47頁至第48頁），足認如持以敲打、刺擊、丟擲，可對人
    之生命、身體、安全構成威脅而具有危險性至明，應屬兇器
    無訛；②被告經警查獲之際，係蹲在B機車旁且係位於A機車
    與B機車中間等情，有上開密錄器錄影畫面翻拍照片及蒐證
    照片可證（偵卷第33頁），並據被告於本院審理時確認無誤
    （審易卷第48頁），而A、B兩車停放位置僅相距約莫1公尺
    ，扣案之螺絲起子係放置在A機車未經封蓋之前置物箱內，
    明顯外露，經警目視即可發現等情，另有前有上開110年3月
    21日職務報告與該螺絲起子放置情形之現場照片可證（審易
    卷第57頁、第59頁），顯見被告於行竊之時，僅需稍加迴身
    ，即可隨時輕易取得上開外露之兇器螺絲起子，而存有持之
    使人受傷害之危險性，被告之行為自應該當於上開加重條件
    甚明，被告及辯護人主張被告未持之撬開B機車置物箱而認
    應僅成立普通竊盜罪，自不足採。是核被告所為，係犯刑法
    第321 條第1項第3款之攜帶兇器竊盜罪。
　㈡被告構成累犯之事實及應加重其刑之事項，均應由檢察官主
    張並具體指出證明之方法後，經法院踐行調查、辯論程序，
    方得作為論以累犯及是否加重其刑之裁判基礎（最高法院刑
    事大法庭110年度台上大字第5660號裁定要旨參照），亦即
    法院審酌被告是否適用累犯規定加重其刑時，訴訟程序上應
    先由檢察官就前階段被告構成累犯之事實，以及後階段應加
    重其刑之事項，主張並具體指出證明方法後，法院才需進行
    調查與辯論程序作為是否加重其刑之裁判基礎。查被告「前
    因竊盜案件，經合併定應執行刑及接續執行，於民國108年3
    月22日縮短刑期假釋出監併付保護管束，於109年12月1日假
    釋期滿未經撤銷視為執行完畢」，而屬「受有期徒刑執行完
    畢後，5年以內故意再犯本案有期徒刑以上之罪，為累犯」
    等情，業據起訴意旨指明並提出卷附刑案資料查註紀錄表為
    憑，且經本院核閱臺灣高等法院被告前案紀錄表相符；惟公
    訴意旨關於後階段應否加重其刑一節僅泛稱「請依刑法第47
    條第1項規定，加重其刑」等語，而未主張及具體指出被告
    有何特別惡性或對刑罰反應力薄弱等情，以供綜合判斷被告
    有無因加重本刑致生所受刑罰超過其所應負擔罪責之情形而
    裁量是否加重其刑，依前開說明，本院即毋庸依職權調查審
    認，亦無從認定被告是否依累犯規定加重量刑，爰僅將被告
    之前科紀錄列入刑法第57條第5款「犯罪行為人之品行」之
    量刑審酌事由予以評價，附此說明。
　㈢爰審酌被告前有多次竊盜犯罪前科，素行難認良好，有臺灣
    高等法院被告前案紀錄表（易字卷第11頁至第32頁）在卷可
    稽，詎其仍不知警惕，不思以正途取所需之物，竟貪圖私利
    而竊取被害人上開財物，顯然欠缺對他人財產權之尊重，其
    守法觀念亦尚有不足；兼衡其犯罪手段尚屬平和，犯後已坦
    承犯行與未能賠償被害人所受損害等犯後態度；並斟酌被告
    自陳為國中肄業、入監前從配管工作，約收入約3萬多元、
    家庭經濟狀況勉持（易字卷第101頁），以及本案犯罪動機
    、犯罪所生之危害及所獲利益等一切情狀，量處如主文第1
    項所示之刑。
　㈣沒收：
　①扣案之螺絲起子1把為被告所有，供本案整體犯行所用之物，
    業經認定說明如上；另扣案之塑膠管1條、玻璃空瓶1個為被
    告所拾得且用以竊取被害人汽油所用之物，據被告於警詢與
    本院審理時供承在卷（偵卷第24頁；易字卷第101頁），堪
    認亦屬被告所有供本案犯行所用之物，爰均依刑法第38條第
    2 項規定宣告沒收。
　②被告竊得之汽油1公升為其犯罪所得，未經扣案經且未實際發
    還予被害人，自應依刑法第38條之1 第1 項、第3 項規定宣
    告沒收，並諭知於全部或一部不能沒收或不宜執行沒收時，
    追徵其價額。　　
據上論斷，應依刑事訴訟法第299條第1項前段，判決如主文。
本案經檢察官蔡婷潔提起公訴，檢察官黃碧玉到庭執行職務。
中　　華　　民　　國　　111 　年　　10　　月　　28　　日
                  刑事第一庭      法  官  陳狄建　　
以上正本證明與原本無異。
如不服本判決應於收受送達後20日內向本院提出上訴書狀，並應
敘述具體理由；如未敘述上訴理由者，應於上訴期間屆滿後20日
內向本院補提理由書（均須按他造當事人之人數附繕本）「切勿
逕送上級法院」。
中　　華　　民　　國　　111 　年　　10　　月　　28　　日
    　　　　　　　　　　　　　　　 書記官  吳雅琪
附錄論罪科刑法條：
中華民國刑法第321條
犯前條第1項、第2項之罪而有下列情形之一者，處6月以上5年以
下有期徒刑，得併科50萬元以下罰金：
一、侵入住宅或有人居住之建築物、船艦或隱匿其內而犯之。
二、毀越門窗、牆垣或其他安全設備而犯之。
三、攜帶兇器而犯之。
四、結夥三人以上而犯之。
五、乘火災、水災或其他災害之際而犯之。
六、在車站、港埠、航空站或其他供水、陸、空公眾運輸之舟、
    車、航空機內而犯之。
前項之未遂犯罰之。